臺灣彰化地方法院民事判決
111年度簡上字第63號
上  訴  人  陳風霈  
被上訴人    陳德能  
上列當事人間損害賠償事件，上訴人對於中華民國111年2月25日
本院北斗簡易庭111年度斗簡字第34號第一審判決提起上訴，本
院合議庭於111年9月14日言詞辯論終結，判決如下：
    主  文
上訴駁回。
第二審訴訟費用由上訴人負擔。
    事實及理由
一、被上訴人起訴，聲明：上訴人應給付被上訴人新臺幣（下同
    ）206476元，及自起訴狀繕本送達翌日起至清償日止，按年
    息5%計算之利息。係主張略以：上訴人於民國（下同）109
    年6月12日17時許，在彰化縣○○鄉○○村○○○路00號住所後方，
    因其住家自來水管遭被上訴人施工不慎挖斷，兩造口角，一
    時氣憤，竟基於傷害之犯意，撿拾地面約拳頭大小之石塊1
    個，毆擊被上訴人之左側顴骨，使被上訴人因此昏厥而倒地
    ，並受有頭部挫傷合併左側顴骨骨折、左側胸壁挫傷合併第
    五肋骨閉鎖性骨折及雙側前臂擦傷等傷害，爰依侵權行為之
    法律關係，請求上訴人應賠償醫療費用6476元、精神慰撫金
    20萬元等語。上訴人則聲明請求駁回被上訴人之訴，抗辯略
    以：醫藥費伊能接受，但精神慰撫金太高，伊沒辦法負擔。
    另伊目前因本件刑事案件服刑中，無經濟能力等語。經原審
    調查、辯論後，判決被上訴人應給付上訴人156476元，及自
    起訴狀繕本送達翌日即111年2月9日起至清償日止按年息百
    分之五計算之利息，駁回被上訴人其餘之訴，並就被上訴人
    勝訴部分依法為假執行之宣告。
二、上訴人不服原判決，提起上訴，聲明請求廢棄原判決不利於
    上訴人部分，並駁回被上訴人該部分在第一審之訴，抗辯略
    以：醫藥費部分不上訴，上訴人願意賠償，因被上訴人的傷
    是上訴人造成。上訴人僅就精神慰撫金部分提起上訴，認為
    一審判15萬元太多。上訴人從執行刑案之罪刑到現在都沒有
    工作，在監所的生活費也是家裡寄的，目前也失業還有疥瘡
    ，希望賠償4、5萬元為適當。上訴人不是不願意賠償，一審
    時用視訊開庭，上訴人認為被上訴人在過程中有聽錯，上訴
    人住家現在沒有工廠，也沒有在做襪子，反觀被上訴人被上
    訴人打之後，還能操作怪手。又被上訴人有高血壓，不能認
    為是上訴人造成的等語。被上訴人則聲明請求駁回上訴，陳
    稱略以：被上訴人於事發後，身心健康受到損害，亦有高血
    壓等難以掌控之病症，且2年來不敢再冒險從事任何工作，
    也沒有開過怪手，被上訴人認為上訴人應該賠償被上訴人15
    萬元精神慰撫金，但是被上訴人可以暫緩向上訴人請求清償
    。上訴人在開庭過程中說謊，上訴人並不是貧民戶，上訴人
    有房地，而且家裡有工廠等語。
三、得心證理由：
１、被上訴人主張於上揭時、地與上訴人口角後，遭上訴人持石
    塊毆擊被上訴人之左側顴骨，使被上訴人因此昏厥而倒地，
    並受有頭部挫傷合併左側顴骨骨折、左側胸壁挫傷合併第五
    肋骨閉鎖性骨折及雙側前臂擦傷等情，上訴人未爭執，並有
     相符的診斷書、門診收據影本等在卷可稽。上訴人亦因之
    經本院刑事庭109年度訴字第1033號判決係犯傷害罪，處有
    期徒刑8月；雖上訴人不服，提起上訴，惟已經臺灣高等法
    院臺中分院110年度上訴字第1133號上訴駁回確定在案；該
    有期徒刑，亦已執行完畢等情，併經本院調閱該刑事案卷核
    實有據，亦有相關刑案判決書附卷可參，自係真實可信。從
    而，被上訴人據侵權行為之法律關係請求上訴人賠償醫療費
    用及精神慰撫金，自於法相合。原審就醫療費用核據判准上
    訴人應賠償被上訴人請求賠償之6476元，係合法、適當，上
    訴人對此部分亦已陳明願加賠償，且非其上訴不服之範圍，
    本院堪認此部分與被上訴人敗訴，亦未上訴部分，即均屬確
    定，而不再贅論。
２、按因故意或過失，不法侵害他人之權利者，負損害賠償責任
    。又不法侵害他人之身體、健康、名譽、自由、信用、隱私
    、貞操，或不法侵害其他人格法益而情節重大者，被害人雖
    非財產上之損害，亦得請求賠償相當之金額，民法第184條
    第1項前段、第195條第1項前段分別定有明文。此即被上訴
    人請求上訴人賠償精神慰撫金之法律依據。又「慰藉金之賠
    償須以人格權遭遇侵害，使精神上受有痛苦為必要，其核給
    之標準固與財產上損害之計算不同，然非不可斟酌雙方身分
    資力與加害程度，及其他各種情形核定相當之數額」，最高
    法院51年台上字第223號民事判例要旨可加參照。從而，本
    院核諸上訴人持石塊毆擊被上訴人身體致傷，即切合侵害被
    上訴人之人格權，併被上訴人精神必因此受有痛苦，亦屬吾
    人生活經驗之確然無疑，允認原審同秉前揭最高法院要旨，
    綜酌其依職權查調之兩造稅務資料、被上訴人提出之診斷書
    等兩造經濟狀況、被上訴人所受傷害之程度、精神痛苦等一
    切有據可稽之重要情狀與全案辯論結果，判決上訴人應賠償
    被上訴人精神慰撫金15萬元，係屬合法，適當。至上訴人陳
    稱其認為15萬元之精神慰撫金過多不適當之理由如上並抗辯
    被上訴人遭其毆擊後還是可以操作怪手等語。經本院評究只
    屬上訴人現狀一段時間無業或失業（即無損上訴人為74年間
    出生，為有工作能力之青壯年身分）與被上訴人傷後是否可
    堪回復其工作能力之調查、評估等非本件與原審核實有據（
    故此部分原審判決乃記載為考量原告即被上訴人自稱……，被
    告即上訴人自稱……等語）資為重要影響精神慰撫金數額酌定
    之情事。爰認就後者（被上訴人是否可操作怪手），亦認無
    調查之必要。故上訴人指摘原判決酌定上訴人應賠償給付被
    上訴人15萬元分神慰撫金為不當，係不足採取。
綜上，原判決係合法、適當，上訴自無理由，本院應予駁回。
結論：上訴無理由，併依民事訴訟法第436條之1第3項、第449  
      條第1項、第78條，判決如主文。
中　　華　　民　　國　　111 　年　　10 　　月　　5　　日
                民事第三庭    　審判長法　官　洪榮謙
                                      法  官　鍾孟容
                                      法  官　林彥宇
以上正本係照原本作成。
本件不得上訴。
中　　華　　民　　國　　111 　年　　10 　　月　　5　　日
                                      書記官　林盛輝